【裁判字號】    99,易,402
【裁判日期】    991213
【裁判案由】    竊盜
【裁判全文】
臺灣宜蘭地方法院刑事判決               99年度易字第402號
公  訴  人  臺灣宜蘭地方法院檢察署檢察官
被      告  劉明忠
上列被告因竊盜案件，經檢察官提起公訴（99年度偵字第2599號
），本院判決如下：
    主  文
劉明忠犯竊盜罪，處有期徒刑柒月。
    事  實
一、劉明忠於民國98年10月30日凌晨3時多許，於宜蘭縣蘇澳鎮
    ○○路8巷1號前見牆邊置有林伯麟擺放之漁船用電瓶6顆，
    竟基於意圖為自己不法所有之犯意，接續於凌晨3時51分55
    秒、3時57分44秒、4時10分40秒、4時15分45秒、4時29分42
    秒，5次騎乘車牌號碼２ＧＵ—７８０號重型機車前往上址
    ，持無法證明係屬兇器之工具，各次接續竊得林伯麟所有之
    漁船用電瓶各1顆，並將電瓶置於機車腳踏板上以機車載離
    ，共計得手漁船用電瓶5顆。嗣因林伯麟於上開漁船用電瓶
    裝有警報器，並於住處裝有監視器，在同日4時29分42秒劉
    明忠竊得第5顆漁船用電瓶之際警報器作響，林伯麟立即下
    樓察看，發現已有5顆漁船用電瓶遭竊，立即報警，然於警
    方趕抵現場前，林伯麟於同日凌晨4時30分42秒於上開遭竊
    地點等候時，發現劉明忠騎乘機車前來，即詢問劉明忠凌晨
    時分前往該處之目的，劉明忠即隨意以探訪朋友為由加以搪
    塞，旋騎乘機車離去。迄宜蘭縣政府警察局蘇澳分局南方澳
    派出所警員李榮生到場後，林伯麟偕同李榮生檢視住處監視
    錄影內容，發現機車末碼車號為780，並詢問鄰居始得悉劉
    明忠即為竊取漁船用電瓶之人，因而循線查獲。
二、案經林伯麟訴由宜蘭縣政府警察局蘇澳分局報請臺灣宜蘭地
    方法院檢察署檢察官偵查起訴。
    理  由
壹、證據能力部分：
一、按被告以外之人於審判外之言詞或書面陳述，除法律有規定
    者外，不得作為證據，刑事訴訟法第一百五十九條第一項定
    有明文。查：證人林伯麟於警詢中之陳述，係被告以外之人
    於審判外之陳述，被告劉明忠並已否認上開陳述之證據能力
    ，則依前揭法條規定，證人林伯麟於警詢中之陳述，無證據
    能力。
二、又被告以外之人於審判外之陳述，雖不符合刑事訴訟法第一
    百五十九條之一至第一百五十九條之四之規定，而經當事人
    於審判程序同意作為證據，法院審酌該言詞陳述或書面陳述
    作成時之情況，認為適當者，亦得為證據；而當事人、代理
    人或辯護人於法院調查證據時，知有上開不得為證據之情形
    ，而未於言詞辯論終結前聲明異議者，視為有前項之同意，
    刑事訴訟法第一百五十九條之五定有明文。本件被告及檢察
    官對於公訴人所提之證據資料及以下本院作為判斷依據之各
    項證據資料，均不爭執其證據能力，本院審酌該等言詞供述
    及書面作成時之情況認為適當，均無不宜作為證據之情事，
    依刑事訴訟法第一百五十九條之五規定，均得作為證據。
貳、認定被告犯罪所憑證據及論罪科刑部分：
一、訊據被告劉明忠固坦承於98年10月30日凌晨4時30分42秒騎
    乘車號２ＧＵ—７８０號重型機車至宜蘭縣蘇澳鎮○○路8
    巷1號前與告訴人林伯麟談話等事實不諱，惟矢口否認有何
    竊盜犯行，辯稱：伊於當日凌晨2時多拿伊太太的鑰匙騎乘
    ２ＧＵ—７８０號機車外出吃早餐，後至上開地點要找人即
    遇見林伯麟，嗣因找不到要找的人，即騎乘機車離開，並未
    竊取林伯麟之漁船用電瓶云云。然查：
（一）上開犯罪事實，業據告訴人即證人林伯麟於偵查中指述：
      「98年10月30日凌晨4點30分左右發現，因為我的電瓶曾
      經被偷，所以我有裝監視器和斷電系統，只要有人要偷電
      瓶，就要將電線剪掉，電線剪掉，警報器就會響。後來我
      檢視監視錄影帶，發現竊嫌是先拿4個沒有接斷電系統的
      ，所以在他偷第5顆的時候，我才發現。我聽到警報器響
      ，我就先看監視器，發現僅剩一顆電瓶，我就趕快打電話
      報警，然後我就到樓下查看。我在查看的時候，竊嫌又要
      來偷，我就問他半夜來這裡做什麼，他說是要找人，問電
      話，他就走了。我在和他講話的時候，我有看到他的手很
      髒，且他很喘，但我沒有確切證據，後來他一走，巡邏車
      就來了，然後我就和警察一起上樓倒帶看監視器，監視器
      倒帶之後，我一看，就是當時我和他講話的那個人。從影
      像看雖然很模糊，但第二天我去做筆錄時，警方有拿好幾
      張照片給我指認，我就認出是劉明忠，是和我講話的那個
      人。（問：你有看見劉明忠搬那五顆漁船用電瓶？）我沒
      有看見，我只有事後看錄影帶才確認和我講話的人是劉明
      忠。且劉明忠也是我從錄影帶裡看到偷我電瓶的人，且監
      視器也有照到他騎過來的機車牌照號碼。（問：是你提供
      機車牌照給警方？）不是。是我報案之後，我和警察一起
      看監視錄影帶看到的。（問：監視錄影帶中穿雨衣的人，
      和你於事發當天看到的人是一樣的？）一樣。」等語（見
      99年偵字第2599號偵查卷第15頁99年6月18日偵訊筆錄）
      、「（問：當天凌晨和你講話的那位騎士，是否就是搬
      電瓶的人？）我和他講完話之後，警察到場，我和警察上
      樓去看監視錄影帶，我自己看影像，不很確定，但我至少
      有八成肯定搬電瓶的人就是和我講話那一個。因為監視錄
      影帶的那個人，穿的雨衣和與我講話的那個人一模一樣。
      和我講話那一個騎士，並沒有戴安全帽，監視錄影帶的人
      也沒有戴安全帽，且當天我和他講話時，那個騎士很喘，
      手黑黑的。和我講話的那一個人是劉明忠，當時他和我講
      話的穿著，與監視錄影帶裡面的人一模一樣。」（見99年
      偵字第2599號卷第30頁99年6月28日偵訊筆錄）及於本院
      審理中結證：「（檢察官問：你當時有記車牌號碼？）沒
      有，車牌號碼是我與警方一起看監視錄影畫面，警方看出
      機車後三碼是780，另外有請隔壁鄰居一起看監視畫面，
      鄰居看出是被告劉明忠，我的鄰居與劉明忠都認識。（檢
      察官問：你看到被告時，被告的穿著？）他有穿雨衣，戴
      雨衣的帽子、穿拖鞋，與我對話間，被告有將雨衣帽子脫
      掉。（檢察官問：被告與你講話過程中有何特徵？）被告
      跟我說他要找人，但我與被告對話中，我覺得他很喘，因
      為電瓶一個六十幾公斤，被告已經搬了五趟，會很喘，而
      且我有看到被告的手黑黑的，因為電瓶是舊的有黑油漏出
      。（檢察官問：你與被告講話時，被告的穿著與監視錄影
      畫面所示竊取電瓶的人是否相同？）一樣，因為我與被告
      講話時，我不會倒帶，後來我與警方一起看錄影帶時，我
      就看到畫面上所示竊取電瓶的人與跟我講話的被告穿著相
      同。（檢察官問：被告騎乘離開的機車是否與監視錄影畫
      面的機車相同？）型式相同。（審判長問：跟你講話的被
      告到底是否監視錄影畫面上竊取電瓶的人？）是吧，因為
      穿著的雨衣相同，臉型也與被告相同，我的鄰居也有確認
      ，警察看了之後也說是被告。」等語（見本院卷第82至84
      頁），核與證人即宜蘭縣政府警察局蘇澳分局南方澳派出
      所員警李榮生於偵查中證稱：「（問：本件是如何懷疑
      劉明忠？）我當天到現場時，有先到林伯麟家看錄影帶，
      但是從錄影帶看不出來是誰。後來我們拿給林伯麟左右的
      鄰居看，他們說很像是劉明忠，我們就去查證。因為林伯
      麟說有看到當天和他講話那個人，機車牌照有780的數字
      ，我就去查證，因為有人說是劉明忠，又有780的機車牌
      照數字，我就去劉明忠家看，當時我沒有看到機車，後來
      去問他太太，結果在他太太上班的海鮮餐廳看到該台機車
      ，然後我們就問他太太，那台車子當天有無人使用。後來
      我們有調相片出來，並不是單一指認，我們並提供很多照
      片給林伯麟認，結果他就認出是劉明忠。（問：你看過錄
      影帶又看過劉明忠，你認為錄影帶上的人是否為劉明忠？
      ）我看錄影帶上的人動作，應該是劉明忠沒有錯。」、「
      （問：從影帶內容可否看出影帶中竊取電瓶中的人是劉明
      忠？）應該是。」等語綦詳（見99年偵字第2599號偵查卷
      第15-16頁）。是依告訴人即證人林伯麟、證人李榮生所
      證述內容，及被告自承騎乘車號２ＧＵ—７８０號機車至
      失竊地點，故應可確認被告有於98年10月30日凌晨4時30
      分42秒騎乘車牌號碼２ＧＵ—７８０號重型機車至告訴人
      林伯麟住處樓下，並於該處與告訴人談話，且被告當日穿
      著及與之前監視錄影畫面所錄得之竊取漁船用電瓶者相同
      ，另被告與竊得電瓶者所騎乘機車亦為相同型式。再佐以
      告訴人供承「（審判長問：你與被告有無讎隙糾紛？）沒
      有。」等情（見本院卷第83頁），被告亦自承「與林伯麟
      無仇怨或不愉快，在路上遇到會打招呼，但不會講話。」
      等節（見本院卷第91頁），衡情，告訴人林伯麟當無無故
      誣指被告之理，堪信告訴人之指認及證詞應非虛構。
（二）經本院於99年11月29日審理期日當庭勘驗扣案之告訴人林
      伯麟住處監視錄影光碟結果：
  1、監視錄影畫面顯示時間：2009年10月30日3時51分37秒至3時
     51分39秒錄影畫面開始播放，時為夜間、地面濕潤。監視
     錄影畫面拍攝處左側為一民宅門口及其前之騎樓空地，右
     側則有一與民宅緊鄰之巷道斜切穿越監視錄影畫面右方。
     道路邊緊鄰民宅屋牆側則置有圓桶狀物品、塑膠袋裝物品
     （內容物不明）若干及更遠處有整齊堆疊之淺色長方體狀
     物品6個（即本案遭竊之漁船用電瓶）及其他雜物。畫面內
     無任何人、車進入。
  2、監視錄影畫面顯示時間：2009年10月30日3時51分39秒至3
     時52分09秒監視錄影畫面右上方巷道處往監視錄影畫面下
     方方向駛來一台機車（該車之顏色、廠牌及型號均不明）
     ，隨即停駐於本案遭竊之漁船用電瓶堆疊處旁道路邊。車
     上之人為成年男性、身材壯實、著長型輕便雨衣、長褲、
     黑色脫鞋、頭戴雙色相間且正前方有白色標牌之鴨舌帽（
     以下稱A男），A男（與被告臉型、體型相似）於機車停妥
     後（機車未熄火、大燈仍亮著），旋即自機車右側下車並
     將路邊堆置最右側、上排之一個漁船用電瓶以雙手搬上機
     車前座之腳踏墊上，並隨即上車沿監視錄影畫面右側道路
     自監視錄影畫面下方離開監視錄影畫面範圍。（證人即被
     告之叔父劉榮華證稱：Ａ男騎乘機車型式與其所有機車相
     同）
  3、監視錄影畫面顯示時間：2009年10月30日3時52分09秒至3
     時57分11秒畫面內無任何人、車進入。
  4、監視錄影畫面顯示時間：2009年10月30日3時57分11秒至3
     時57分52秒A男（與二項同一男子）騎乘機車自監視錄影
     畫面右下角處駛入監視錄影畫面範圍內，並往監視錄影畫
     面右側上方駛去，顯示機車車號為2（Ｇ或Ｃ）Ｕ-780（或
     與0相似之數字）短暫消失於監視錄影畫面右側後，隨即出
     現在監視錄影畫面右上角處之巷道上並於向左迴轉騎駛後
     ，停駐於本案遭竊之漁船用電瓶堆疊處旁道路邊。A男於機
     車停妥後（機車未熄火、大燈仍亮著），旋即自機車右側
     下車並將路邊堆置最右側、下排之一個漁船用電瓶以雙手
     搬上機車前座之腳踏墊上，並隨即上車沿監視錄影畫面右
     側道路自監視錄影畫面下方離開監視錄影畫面範圍。
     （審判長問：畫面上的機車車號為2（Ｇ或Ｃ）Ｕ-780（
      或與0相似之數字）是否你的？證人劉榮華答：與我的機
      車型式都一樣。）
   5、監視錄影畫面顯示時間：2009年10月30日3時57分52秒至4時
      10分27秒畫面內無任何人、車進入。
   6、監視錄影畫面顯示時間：2009年10月30日4時10分27秒至4時
      10分49秒A男（與二項男子同一人）徒步自監視錄影畫面右下
      角處沿巷道走入監視錄影畫面範圍內，隨即走至本案遭竊之
      漁船用電瓶堆疊處道路邊並將路邊堆置中間、上排之一個漁
      船用電瓶以雙手搬至原右側下排之漁船用電瓶位置後，再以
      雙手將左側、上排之漁船用電瓶搬移至中間、上排的漁船用
      電瓶位置後，復以雙手將左側、下排之漁船用電瓶拿起置於
      腰前位置，隨即帶同該漁船用電瓶自監視錄影畫面右側下方
      快步走出監視錄影畫面範圍。
   7、監視錄影畫面顯示時間：2009年10月30日4時10分49秒至4
      時15分35秒畫面內無任何人、車進入。
   8、監視錄影畫面顯示時間：2009年10月30日4時15分35秒至4
      時15分51秒A男（與二項男子同一人）徒步自監視錄影畫面
      右下角處沿巷道走入監視錄影畫面範圍內，隨即走至本案遭
      竊之漁船用電瓶堆疊處道路邊並將路邊堆置中間、上排之一
      個漁船用電瓶以雙手搬至原右側、上排之漁船用電瓶位置後
      ，復以雙手將中間、下排之漁船用電瓶拿起置於腰前位置，
      隨即帶同該漁船用電瓶自監視錄影畫面右側下方快步走出監
      視錄影畫面範圍。
   9、監視錄影畫面顯示時間：2009年10月30日4時15分51秒至4時
      29分28秒畫面內無任何人、車進入。
  10、監視錄影畫面顯示時間：2009年10月30日4時29分28秒至4
      時29分44秒A男（與二項男子同一人，惟頭部已罩上雨衣
      帽子、手上戴上白色手套）徒步自監視錄影畫面右下角處
      沿巷道走入監視錄影畫面範圍內，畫面顯示牆邊留有上下
      重疊電瓶兩個，Ａ男隨即走至本案遭竊之漁船用電瓶堆疊
      處道路邊彎腰並將右手移近牆面停留約2秒時間（4時29分
      34秒），此時可見A男雙手帶有手套，其右手並握持一物
      （無法辨識為何物體）且腕部並有旋轉扭動之動作。隨後
      A男即以雙手將右側、上排之漁船用電瓶拿起置於腰前位
      置帶同該漁船用電瓶自監視錄影畫面右側下方快步走出監
      視錄影畫面範圍。（以上見本院卷第74-78頁）
    證人劉榮華於觀看監視畫面後證述：「Ａ男的機車很像我的
    機車，型式都相同。（檢察官問：你是否有一部與監視畫面
    上顯示竊賊所騎機車相似之機車？）是的。（檢察官問：你
    的機車車牌號碼為何？）我有帶行照，車牌號碼二ＧＵ-七
    八○號。（檢察官問：平常你的機車由何人騎乘使用？）我
    有一付鑰匙給劉明忠的太太保管，平常機車白天都是我騎乘
    使用，晚上機車停在住處前面騎樓，我與被告夫妻同住。（
    檢察官問：你看剛剛畫面影像是否能認出機車是你的？）是的
    ，型式都一樣。（檢察官問：派出所請你去作筆錄後，你事
    後有無詢問98年10月30日凌晨是何人騎乘你的機車外出？）
    我沒有問。如果當天凌晨有人騎乘外出，應該是劉明忠他們
    （手指劉明忠）不然有誰會騎。（審判長問：98年10月30日
    白天有無發現機車遺失或被竊？）沒有，我也是有騎機車外
    出，機車都在。（審判長問：監視錄影畫面上騎乘機車之人
    是何人？）不知道。能否再讓我看一次，我再確認看看。（
    審判長問：畫面上的Ａ男是否劉明忠？）畫面有點模糊，臉
    型、身材是有一點像劉明忠‧‧‧」等情（見本院卷第79至
    81頁），綜合上情可知，被告所騎乘機車車牌號碼2ＧＵ-78
    0號確與監視錄影畫面所顯示之機車牌號碼2（Ｇ或Ｃ）Ｕ
    -780（或與0相近數字）相似，而證人即上開機車所有人劉
    榮華復證稱：監視錄影畫面上機車可認得是其所有機車，型
    式都一樣等節（見本院卷第80頁），堪信在林伯麟監視畫面
    上顯示竊取漁船用電瓶之竊賊所騎乘機車為劉榮華所有車號
    ２ＧＵ─７８０號機車，又依本院勘驗上開錄影畫面結果：
    2009年10月30日3時51分39秒至3時52分09秒監視錄影畫面右
    上方巷道處往監視錄影畫面下方方向駛來一台機車停駐於本
    案遭竊之漁船用電瓶堆疊處旁道路邊。車上之人為成年男性
    、身材壯實、著長型輕便雨衣、長褲、黑色拖鞋、頭戴雙色
    相間且正前方有白色標牌之鴨舌帽男子，確與被告臉型、體
    型相似（見本院卷第75頁勘驗監視錄影光碟筆錄），而被告
    亦自承：監視錄影畫面上的人與其臉型、身材相似等節（見
    本院卷第90頁），故依監視錄影畫面所示竊賊所騎乘機車與
    被告所騎機車型式相同，復且依監視錄影畫面勘驗所得竊賊
    所騎乘機車車號為2（Ｇ或Ｃ）Ｕ-780（或與0相近數字），
    亦與被告所騎乘其叔父劉榮華所有機車車號相近，證人劉榮
    華復證稱監視錄影畫面所示機車應為其所有機車，已如前述
    ，而騎乘機車之竊賊臉型及身材亦與被告相似，足見林伯麟
    監視畫面上顯示竊取漁船用電瓶之竊賊應為被告無訛。
（三）再車牌號碼２ＧＵ—７８０號重型機車車主為劉榮華，亦
      有車籍查詢─基本資料詳細畫面１紙附卷足稽（見警詢卷
      第18頁），此外，復有卷附監視錄影器翻拍照片5張及監
      視錄影光碟扣案可佐，被告前開所辯無非事後卸責之詞，
      不足採信，其竊盜犯行堪以認定，應予依法論科。
二、核被告所為，係犯刑法第三百二十條第一項之竊盜罪。爰審
    酌被告年輕力壯、四肢健全，不思努力工作賺取所需，反以
    竊盜手段侵害他人財產權，實屬不該，復於犯後逃匿經通緝
    始行到案，及其生活狀況、智識程度，暨其生活狀況、智識
    程度，暨告訴人失竊財物之價值、對告訴人所造成之損害，
    及被告到案後矢口否認犯行不知反省悔悟之態度等一切情狀
    ，並參酌檢察官之具體求刑刑度，量處如主文所示之刑，以
    示懲警。
據上論斷，應依刑事訴訟法第二百八十四條之一、二百九十九條
第一項前段，刑法第三百二十條，刑法施行法第一條之一第一項
、第二項前段，判決如主文。
本案經檢察官陳錦雯到庭執行職務。
中    華    民    國    99    年    12    月    13    日
                     刑事第二庭  法  官  林惠玲
以上正本證明與原本無異。
如不服本判決應於收受本判決後10日內向本院提出上訴書狀，並
應敘述具體理由。若未敘述理由者，應於上訴期間屆滿後20日內
向本院補提理由書狀(均須按他造當事人之人數附繕本)。
                                 書記官  陳淑宜
中    華    民    國    99    年    12    月    13    日
附錄論罪科刑之法條
中華民國刑法第三百二十條（普通竊盜罪、竊佔罪）
意圖為自己或第三人不法之所有，而竊取他人之動產者，為竊盜
罪，處五年以下有期徒刑、拘役或五百元以下罰金。
意圖為自己或第三人不法之利益，而竊佔他人之不動產者，依前
項之規定處斷。
前二項之未遂犯罰之。
中華民國刑法施行法第一條之一（罰金貨幣單位與罰鍰倍數）
中華民國九十四年一月七日刑法修正施行後，刑法分則編所定罰
金之貨幣單位為新臺幣。
九十四年一月七日刑法修正時，刑法分則編未修正之條文定有罰
金者，自九十四年一月七日刑法修正施行後，就其所定數額提高
為三十倍。但七十二年六月二十六日至九十四年一月七日新增或
修正之條文，就其所定數額提高為三倍。

司法院資訊處製作；財團法人民間司法改革基金會備份。
